臺灣基隆地方法院刑事判決　　　　　　　 96年度訴字第504號
公　訴　人　臺灣基隆地方法院檢察署檢察官
被　　　告　甲○○
　　　　　　　　　　現於臺灣基隆監獄
上列被告因毒品危害防制條例案件，經檢察官提起公訴（96年度
毒偵字第1300、1324號），本院合議庭裁定由受命法官獨任進行
簡式審判程序，茲判決如下：
    主  文
甲○○施用第一級毒品，累犯，處有期徒刑拾月；又施用第二級
毒品，累犯，處有期徒刑陸月。應執行有期徒刑壹年貳月。
    事實及理由
一、犯罪事實：
    甲○○前因施用第二級毒品安非他命案件，先後2 次經本院
    裁定觀察、勒戒後，均認無繼續施用毒品之傾向，分別於民
    國（下同）88年1月22日、同年5月27日釋放出所，並經臺灣
    基隆地方法院檢察署檢察官於88年1月18日及同年5月19日，
    各以88年度偵緝字第11號及88年度偵緝字第187 號為不起訴
    處分確定，又因施用第二級毒品安非他命案件，經台灣基隆
    地方法院檢察署檢察官以90年度毒偵字第1633號聲請簡易判
    決處刑及強制戒治，嗣經本院裁定令入戒治處所強制戒治（
    尚未執行前即因法律修正而免除戒治），並以91年度基簡字
    第48號判決判處有期徒刑4 月確定；再因施用第一級毒品海
    洛因及第二級毒品安非他命案件，經本院以91年度訴緝字第
    36號判決各判處有期徒刑8月、5月，應執行有期徒刑1 年確
    定後，又因竊盜案件，經本院以92年度易字第248 號判決判
    處有期徒刑4月確定，2案嗣經本院定應執行有期徒刑1年2月
    ，並與上開4月有期徒刑接續執行，於94年2 月4日假釋出監
    付保護管束，並於94年6 月16日假釋期滿未經撤銷假釋，其
    未執行之刑以已執行論而執行完畢；復因施用第一級毒品案
    件，經台灣高等法院以95年度上訴字第4367號判處有期徒刑
    10月確定，現正執行中。竟仍不知戒除毒癮，復基於反覆施
    用第一級毒品海洛因之犯意，自96年3月4日起至同年5月2日
    止，在基隆市○○○路162之1號2 樓住處，以針筒注射之方
    式，施用第一級毒品海洛因多次，平均每天施用1 次；又基
    於反覆施用第二級品安非他命之犯意，自96年3月3日起至同
    年5月1日止，亦在上述地點，將毒品安非他命置放在玻璃球
    吸食器內燒烤吸其煙霧之方式，施用第二級毒品安非他命多
    次，平均一星期施用1次。嗣分別為警於(一)96年3 月4日11時
    45分許，在基隆市○○○路一巷內查獲，經採其尿液送驗結
    果，呈嗎啡及安非他命陽性反應；(二)96年5月2日15時40分許
    ，在基隆市○○○路162之1號2 樓住處查獲，經採其尿液送
    驗結果，呈嗎啡及安非他命陽性反應。
二、程序事項
    本件被告甲○○所犯者非為死刑、無期徒刑、最輕本刑為3
    年以上有期徒刑之罪或高等法院管轄第一審案件，其於準備
    程序進行中，先就被訴事實為有罪之陳述，經告知其簡式審
    判程序之要旨，並聽取公訴人、被告之意見後，本院業已依
    刑事訴訟法第273條之第1項之規定，裁定由受命法官獨任以
    簡式審判程序進行本案之審理。
三、認定事實所依據之證據及理由：
  (一)被告自白：被告於本院審理中自白其於前述時、地施用第一
    級海洛因及第二級毒品安非他命之犯行事實，其任意自白核
    與下列事證相符，應堪可採為證據。
  (二)尿液檢驗結果：台灣尖端先進先技醫藥股份有限公司濫用藥
    物檢驗報告、台灣檢驗科技股份有限公司濫用藥物尿液檢驗
    報告各乙紙，足證被告經警查獲後採集之尿液經檢驗結果，
    呈施用第一級毒品海洛因代謝後之嗎啡陽性反應，第二級毒
    品安非他命代謝後之安非他命陽性反應。
  (三)臺灣高等法院被告前案紀錄表在卷可按，足證被告確有如事
    實欄所載之觀察勒戒、徒刑執行等情形。
二、論罪及科刑之理由：
  (一)查海洛因、安非他命分係毒品危害防制條例所列管之第一級
    、第二級毒品，此為該條例第2條第2項第1款、第2款所明定
    。按犯毒品危害防制條例第10條施用毒品之罪者，檢察官應
    聲請法院裁定，令被告入勒戒處所觀察、勒戒，令勒戒處所
    陳報，認受觀察、勒戒人無繼續施用品傾向者，應即釋放，
    並為不起訴之處分；認有繼續施用毒品傾向者，則由檢察官
    聲請法院裁定令入戒治處所強制戒治，俟強制戒治期滿，再
    行釋放，並由檢察官為不起訴處分。惟依上揭規定觀察勒戒
    或強制戒治執行完畢釋放後，5 年內再犯施用毒品罪者，檢
    察官應依法追訴，毒品危害防制條例第20條第1項、第2項、
    第23條第2項分別定有明文。
  (二)核被告於初犯施用毒品案件後之5 年以內，再犯施用第一級
    毒品海洛因、第二級毒品安非他命之行為，係犯毒品危害防
    制條例第10條第1項之施用第一級毒品罪、同條第2項之施用
    第二級毒品罪。
  (三)被告前後多次施用第1級、第2級毒品之犯行，時間密接，且
    依社會通念，足可認為係基於一個意思決定所為之具有反覆
    性及延續性之行為，乃學理上所稱之「集合犯」，應僅成立
    一罪。按刑事法若干犯罪行為態樣，本質上原具有反覆、延
    續實行之特徵，立法時既予特別歸類，定為犯罪構成要件之
    行為要素，則行為人基於概括之犯意，在密切接近之一定時
    、地持續實行之複次行為，倘依社會通念，於客觀上認為符
    合一個反覆、延續性之行為觀念者，於刑法評價上，即應僅
    成立一罪。學理上所稱「集合犯」之職業性、營業性或收集
    性等具有重複特質之犯罪均屬之，例如經營、從事業務、收
    集、販賣、製造、散布等行為概念者是（最高法院95年度臺
    上字第1079號判決意旨參照）。查毒品因具有成癮性、濫用
    性，故立法實務首重以刑事處遇方式戒斷行為人毒癮，於無
    法達此戒斷之效果時，始依法追訴處罰，而施用毒品本身具
    備反覆、延續之行為特徵，持續多次施用毒品為此類犯罪之
    典型或常態，於刑法評價上，施用毒品應僅成立集合犯，而
    論以一罪。
  (四)被告所犯上開二罪間，犯意各別，行為互殊，罪名不同，應
    予分論併罰。
  (五)又被告前曾受事實欄所載有期徒刑之執行，有臺灣高等法院
    被告前案紀錄表在卷可稽，其於有期徒刑之執行完畢後，5
    年內再犯有期徒刑以上之罪，為累犯，應加重其刑。本院審
    酌被告犯罪之動機，曾有施用毒品前科仍不知悔改、戒除，
    一再持有、施用毒品，惟犯罪後坦承犯行，且所犯之施用毒
    品犯行乃戕害自己身心健康，尚未危及他人等一切情狀，分
    別量處如主文所示之刑，並定其應執行之刑。
據上論斷，應依刑事訴訟法第273條之1、第299條第1項前段，毒
品危害防制條例第23條第2 項、第10條第1項、第2項，刑法第11
條前段、第47條第1項、第51條第5款，判決如主文。
本案經檢察官乙○○到庭執行職務
中　　華　　民　　國　　96　　年　　8 　　月　　8 　　日
                  刑事第二庭法    官  齊潔
以上正本證明與原本無異。
如不服本判決應於收受本判決後10日內向本院提出上訴書狀，其
未敘述上訴理由者，並得於提起上訴後10日內向本院補提理由書
狀（均須按他造當事人之人數附繕本）「切勿逕送上級法院」。
中　　華　　民　　國　　96　　年　　8 　　月　　8 　　日
                            書 記 官  潘端典
附錄論罪法條：
毒品危害防制條例第10條
施用第一級毒品者，處 6 月以上 5 年以下有期徒刑。
施用第二級毒品者，處 3 年以下有期徒刑。
